臺灣臺北地方法院刑事判決　　　　　　　　　　　　　九十一年度訴字第九六九號
　　公　訴　人　臺灣臺北地方法院檢察署檢察官
　　被　　　告　乙○○
　　選任辯護人　李采霓
右列被告因貪污案件，經檢察官提起公訴（九十一年度偵字第一四三二四號），本院
判決如左：
    主  文
乙○○利用職務上之機會，詐取財物，免刑。
    事  實
一、緣甲○○○○途及行動通信分公司（以下簡稱甲○○○○途分公司）為官股超過
    百分之五十之國營公司，乙○○則於民國九十年十二月三日退休前在甲○○○○
    途分公司稽核室擔任稽核，負責該公司有關工程及採購案監標及驗收業務，為依
    據法令從事於公務之人員。八十九年十一、十二月間，乙○○負責辦理甲○○○
    ○途分公司ＧＳＭ行動電話系統基地台緊急採購案第一次最終驗收工程案，期間
    自八十九年十一月二十九日起至同年十二月八日止；俟上開驗收完畢後，乙○○
    即於九十年一月二日填寫中華電信公司員工差調川旅費報告單暨工作日記兼代收
    據（下稱「川旅費報告單」），以申報驗收期間之住宿費及膳雜費。詎乙○○意
    圖為自己不法之所有，明知其於八十九年十一月二十九日上午，始與甲○○○○
    途分公司台北營運處行動及通信品改股股長張德豐，一同前往台北市台北榮總台
    及新竹縣竹北縣府台辦理驗收，八十九年十一月二十八日實際上並未出差；又於
    八十九年十二月一日在彰化縣與張德豐及該分公司台北營運處會計室稽核張慶炎
    共同辦理彰化正德台驗收，結束後即完成該週工作，次日實際上並未辦理台中黎
    明台之驗收工作；再於八十九年十二月七日，與張德豐、張慶炎共同辦理高雄市
    七賢國際台與南高啟安台驗收工作，結束後即於次日返回台北，故實際上八十九
    年十二月八日並未在高雄地區辦理驗收及整理驗收資料，亦非於八十九年十二月
    九日（星期六）始返回台北；竟於製作非職務上作成之川旅費報告單時，填寫不
    實日期行程並浮報川旅費如下：(1)虛填八十九年十一月二十八日（起訴書誤載為
    十二月二十八日）即出發至新竹辦理驗收，浮報一日住宿費及膳雜費新台幣（下
    同）一千四百五十元，(2)虛填八十九年十二月二日在台中辦理台中黎明台驗收，
    浮報半日膳雜費二百二十五元，(3)虛填八十九年十二月八日在高雄辦理驗收及驗
    收資料整理，浮報住宿費及膳雜費一千四百五十元，使甲○○○○途分公司承辦
    會計業務之人員於錯誤依其申報之數額發給，總計利用職務上機會詐得川旅費三
    千二百零五元。嗣於九十一年十一月二十二日退休前夕主動告以上開詐領川旅費
    之情事，並自動將詐得款項三千二百零五元全數歸還甲○○○○途分公司，且於
    有偵查權之公務員得知上情前向法務部調查局台北市調查處自首並接受裁判。
二、案經乙○○向法務部調查局台北市調查處自首後報請臺灣臺北地方法院檢察署檢
    察官偵查起訴。
    理  由
一、右揭事實，業據被告乙○○迭於法務部調查局、偵查及本院審理中供承不諱，核
    與證人張德豐、張慶炎於調查局及偵查中證述之情節相符（見偵卷第六至十三頁
    、第四十三頁反面至第四十四頁），並有ＧＳＭ行動電話系統基地台緊急採購案
    第一次最終驗收預定行程表影本一紙、驗收查核表影本四紙、被告填寫之出差簽
    報單影本一紙、川旅費報告單影本四紙、加班工作簽報表一紙及證人張德豐所填
    寫之川旅費報告單影本一紙證人張慶炎之出差簽報單影本三紙、川旅費報告單影
    本二紙暨甲○○○○途及行動通信分公司九十一年十月十五日行人字第九一Ａ三
    一○五六八號函檢附被告之九十年十一月十二日長稽（九○）字第○一號自動繳
    回溢領川旅費簽呈在卷可稽。又甲○○○○途及行動通信分公司為交通部持股百
    分之九十五點三三，乃國營公司亦有中華電信股份有限公司九十一年十月十八日
    信財四字第九一Ａ七○○○三一八號函附卷足參。是被告所為之任意性自白，經
    前開證據補強，應與事實相符。本件事證明確，被告犯行洵堪認定，應予依法論
    科。
二、核被告利用出差申報川旅費之職務上機會，向甲○○○○途分公司虛報詐取財物
    ，係犯貪污治罪條例第五條第一項第二款利用職務上之機會詐取財物罪。查被告
    犯罪後，於有偵查犯罪權之機關或人員發覺前，主動向法務部調查局台北市調查
    處自首，並表明接受裁判之意，且所詐領之川旅費三千二百零五元，犯後已自動
    全數歸還，有卷附法務部調查局台北市調查處九十一年一月三十日調查筆錄及被
    告上開簽呈及該分公司九十一年一月二十九日長政（九一）密字第一號函影
    本存卷可考，究其犯罪所得、犯行之危害程度與坦白承認及事後對於被害人損害
    彌補之態度暨蒞庭檢察官當庭論告意旨，爰依貪污治罪條例第八條第一項規定，
    諭知免除其刑。
據上論斷，應依刑事訴訟法第二百九十九條第一項但書，貪污治罪條例第二條前段、
第五條第一項第二款、第八條第一項，判決如主文。
本案經檢察官葉惠燕到庭執行職務
中      華      民      國      九十一      年      十一    月   十三   日
          臺灣臺北地方法院刑事第四庭
                                          法  官  吳  定  亞
右正本證明與原本無異。
如不服本判決，應於判決送達後十日內，向本院提出上訴狀。
                                          書記官  巫  美  華
中      華      民      國      九十一      年      十一    月   十四   日
附錄本案論罪科刑法條全文：
貪污治罪條例第五條
有下列行為之一者，處七年以上有期徒刑，得併科新台幣六千萬元以下罰金：
一  意圖得利，擅提或截留公款或違背法令收募稅捐或公債者。
二  利用職務上之機會，詐取財物者。
三  對於職務上之行為，要求、期約或收受賄賂或其他不正利益者。
前項第一款及第二款之未遂犯罰之。
貪污治罪條例第八條
犯第四條至第六條之罪，於犯罪後自首，如有所得並自動繳交全部所得財物者，減輕
或免除其刑；因而查獲其他共犯者，免除其刑。
犯第四條至第六條之罪，在偵查中自白，如有所得並自動繳交全部所得財物者，減輕
其刑；因而查獲其他共犯者，減輕或免除其刑。
